【裁判字號】    90,訴,1241
【裁判日期】    901128
【裁判案由】    給付貨款
【裁判全文】
臺灣士林地方法院民事判決  九十年度訴字第一二四一號
    原      告  悠仕股份有限公司
    法定代理人  甲○○
    訴訟代理人  丙○○
    法定代理人  乙○○
右當事人間請求給付貨款等事件，本院判決如左：
    主      文
被告應給付原告新台幣壹佰壹拾萬柒仟肆佰陸拾陸元，及自民國九十年八月二十八
日起，至清償日止，按週年利率百分之五計算之利息。
訴訟費用由被告負擔。
    事      實
甲、原告方面：
一、聲明：被告應給付原告新台幣（下同）一百一十三萬七千四百六十六元，及自支
    付命令送達翌日起，至清償日止，按年息百分之五計算之利息。
二、陳述：
（一）被告於民國八十八年三月至六月間，向原告訂購數批中空水泥板，原告均已依
      約將貨物運送至指定地點，完成交付，被告應給付原告貨款（包括運費）共計
      一百一十三萬七千四百六十六元，然屢經原告催討，被告均置之不理，爰依兩
      造間買賣契約之約定，請求被告給付原告一百一十三萬七千四百六十六元，及
      自支付命令送達翌日起，至清償日止，按年息百分之五計算之利息。
（二）原告並未積欠被告任何工程款，且原告與雄觀實業股份有限公司（下稱：雄觀
      公司）、悠控股份有限公司（下稱：悠控公司）並非同一家公司。
三、證據：提出訂貨單、交貨單、公司變更登記事項卡、公司執照。
乙、被告方面：
一、聲明：駁回原告之訴。
二、陳述：
（一）原告主張右開訂貨之事實，均為真正，但被告已停業二年，目前無法查證原告
      所主張之貨款，被告是否已經清償。
（二）原告之總經理徐添丁從前擔任雄觀公司、悠控公司之總經理，並且為雄觀公司
      、悠控公司之實際經營者，被告曾向雄觀公司承攬工程，雄觀公司尚積欠被告
      工程款共計三百六十七萬四千七百五十元，而原告之實際經營者亦為徐添丁，
      可見三者實質上是同一家公司，因此被告主張以上開工程款債權與本件貨款債
      務相抵銷。
（三）原告曾於八十九年間邀被告法定代理人乙○○擔任原告之經理，當時被告法定
      代理人乙○○要求原告將上開工程款債務結清，原告當時承諾要從總經理徐添
      丁之股金扣還被告，但原告並未履行諾言，如果原告不承認積欠被告上開工程
      款，為何不於被告法定代理人乙○○擔任原告經理之期間，將本件貨款金額從
      應發給乙○○的薪水中扣款，或因此拒絕乙○○進入原告公司？
    理      由
一、本件原告主張被告於八十八年三月至六月間，向原告訂購數批中空水泥板，原告
    均已依約將貨物運送至指定地點，完成交付，被告應給付原告貨款（包括運費）
    共計一百一十三萬七千四百六十六元，然屢經原告催討，被告均置之不理，爰依
    兩造間買賣契約之約定，請求被告給付原告一百一十三萬七千四百六十六元，及
    自支付命令送達翌日起，至清償日止，按年息百分之五計算之利息等語。被告則
    以被告是否已經清償系爭貨款，目前無法查證，且原告之總經理徐添丁從前擔任
    雄觀公司、悠控公司之總經理，並為雄觀公司、悠控公司之實際經營者，被告曾
    向雄觀公司承攬工程，雄觀公司尚積欠被告工程款共計三百六十七萬四千七百五
    十元，而原告之實際經營者亦為徐添丁，可見三者實質上是同一家公司，因此被
    告主張以上開工程款債權與本件貨款債務相抵銷，原告自不得請求本件貨款等語
    置辯。
二、原告主張被告於上開期間向其購買中空水泥板數批，貨款共計一百一十三萬七千
    四百六十六元，原告並已依約交付貨物等情，為被告所自承，應屬真正。
三、按原告於起訴原因已有相當之證明，而被告於抗辯事實並無確實證明方法，僅以
    空言爭執者，當然認定其抗辯事實之非真正，而應為被告不利益之裁判，最高法
    院十八年上字第一六七九號判例可資參照。被告空言辯稱：因被告已停業二年，
    目前無法查證原告所主張之貨款金額，被告是否已經清償等語，參諸上開判例意
    旨、自不能採為對其有利之認定。
四、又按二人互負債務，而其給付種類相同，並均屆清償期者，各得以其債務，與他
    方之債務，互為抵銷，民法第三百三十四條第一項前段明文規定。且民法第三百
    三十四條所稱之抵銷，係以二人互負債務，而其給付種類相同並均屆清償期者為
    要件，故得供債務人抵銷之債權，須為對於自己債權人之債權，而不得以對於他
    人之債權，對於債權人為抵銷，最高法院四十九年台上字第一二五號判例著有明
    文。被告主張抵銷之上開工程款債權，乃被告向第三人雄觀公司承攬工程所發生
    之債權，此為被告所自承，雖被告辯稱：雄觀公司、悠控公司與原告之總經理以
    及實際經營者均為徐添丁，因此三家公司實際上是同一家公司等語，然此為原告
    所否認，且查雄觀公司與原告係各自依法設立登記之法人，有公司變更登記事項
    卡以及公司執照各二件影本附卷可稽，其人格自屬個別，無從僅憑公司之總經理
    或實際經營者同一，逕行認定三家公司為同一法人，被告所為上開辯解，實乏依
    據。此外，被告並未提出其他證據證明對原告有上開工程款債權存在，參諸上開
    條文及判例意旨，被告所為抵銷之抗辯，亦不足採。
五、又遲延之債務，以支付金錢為標的者，債權人得請求依法定利率計算之遲延利息
    ；應付利息之債務，其利率未經約定，亦無法律可據者，週年利率為百分之五；
    給付無確定期限者，債務人於債權人得請求給付時，經其催告而未為給付，自受
    催告時起，負遲延責任，其經債權人起訴而送達訴狀，或依督促程序送達支付命
    令，或為其他相類之行為者，與催告有同一之效力，民法第二百三十三條第一項
    前段、第二百零三條、第二百二十九條第二項分別定有明文。從而，原告依兩造
    間買賣契約之約定，請求被告給付貨款一百一十三萬七千四百六十六元，及自支
    付命令送達翌日即九十年八月二十八日起，至清償日止，按週年利率百分之五計
    算之利息，為有理由，應予准許。
六、本件判決之基礎已臻明確，兩造其餘攻擊防禦方法及主張舉證，經斟酌後認與判
    決結果不生影響，無一一論述之必要，附此敘明。
七、據上論結，本件原告之訴為有理由，依民事訴訟法第七十八條，判決如主文。
中      華      民      國    九十      年    十一    月     二十八     日
                                臺灣士林地方法院民事第三庭
~B法      官  蔡文育
右為正本係照原本作成。
如對本判決上訴須於判決送達後廿日內向本院提出上訴狀。
中      華      民      國    九十      年    十一    月       三十     日
~B法院書記官  黃瑞華


司法院資訊處製作；財團法人民間司法改革基金會備份。
